臺灣桃園地方法院刑事判決
                                      110年度易字第613號
公  訴  人  臺灣桃園地方檢察署檢察官 
被      告  陳茂雄


選任辯護人  王齡梓律師
            蔡尚樺律師（解除委任）
            黃子容律師（解除委任）
上列被告因侮辱罪案件，經檢察官提起公訴（110 年度偵字第34
06號），本院判決如下：
    主  文
陳茂雄犯公然侮辱罪，處拘役拾日，如易科罰金，以新臺幣壹仟
元折算壹日。
    事  實
一、陳茂雄與蔡東昇為鄰居關係，詎陳茂雄因故對蔡東昇心生不
    滿，竟基於公然侮辱之犯意，於民國109 年8 月6 日7 時16
    分許，在不特定人得共見共聞之桃園市○○區○○○街00號住處
    前道路，對蔡東昇架設在其桃園市○○區○○○街00號住處1 樓
    門口面對道路之監視器鏡頭比出「左手小指向上」之動作，
    以此方式侮辱蔡東昇，而足以貶損其名譽及社會評價。
二、案件蔡東昇訴由臺灣桃園地方檢察署檢察官偵查起訴。
    理  由
壹、證據能力部分：
    本判決所引用為判斷基礎之下列證據，關於傳聞供述證據，
    檢察官、被告陳茂雄、辯護人於審判程序中均同意作為證據
    使用（本院審易字卷第75頁、本院易字卷二第28頁），本院
    審酌該等證據作成時情況，並無違法或不當取證，亦無顯不
    可信，故認為適當，均有證據能力。其他非供述證據，均依
    法定程序取得，並經合法調查程序，與待證事實間復具相當
    關聯性，無不得為證據情形，均有證據能力。
貳、實體部分：
一、認定事實所憑之證據及理由：
    訊據被告固坦承有於上開時地比出左手小指向上動作等事實
    ，然矢口否認有何公然侮辱之犯行，辯稱：我當時是用左小
    指頭挖鼻孔，沒有要侮辱告訴人蔡東昇的意思，且我也看不
    到告訴人門口的監視器等語。辯護人為被告利益辯以：彼時
    被告是在自宅門口挖鼻孔，且左手小指向上在各國意義不同
    ，應以行為人主觀意識判斷，又現場並沒有人看到被告比出
    手勢，縱使有人看到，因為時間也不到1 秒，也難以聯想到
    是在針對看監視器的人，故被告並無侮辱告訴人的意思，也
    沒有造成告訴人人格評價貶損等語。經查：
  ㈠被告有對告訴人住處監視器鏡頭比出「左手小指向上」之動
    作：
  ⒈告訴人於偵訊中具結證稱：被告於109 年8 月6 日7 時16分
    在我跟他的居所門口對監視器比出如圖1 、圖2 的姿勢，我
    是當天中午查看監視器時發現的，我覺得被告比這個手勢代
    表的意義就是在侮辱我等語（他字卷第59頁）。
  ⒉再經本院於準備程序中當庭勘驗告訴人住處門口所裝設監視
    器錄影畫面結果：07：16：53-07 ：16：54，穿著短袖上衣
    及短褲、右手提白色袋子之男子（下稱A 男），從畫面右方
    出現向畫面左方行走，A 男頭往左方看向鏡頭持續行走（圖
    一），行至畫面接近中央處時，A 男頭才往右方直視前方（
    圖二）。07：16：55-07 ：16：58，A 男走至畫面左方靠近
    綠色植株處時，將左手臂夾起而將拳頭置於左胸前，再將頭
    往左轉看向鏡頭，並對鏡頭面露微笑比出左小指向上放置在
    左鼻孔附近之動作，以此動作持續行走至畫面左下方處而離
    開畫面（圖三、四、五）等情，有監視器錄影光碟、準備程
    序勘驗筆錄暨畫面截圖可稽（他字卷第69頁牛皮紙袋，本院
    易字卷二第27至33頁），足見被告確實有比出「左手小指向
    上」動作，並無將其左小指放入鼻孔內抓癢之動作。再參以
    被告於向前走動並比出前開手勢過程中，頭部有意往左轉使
    其目光持續朝向告訴人住處監視器鏡頭，佐以被告對監視器
    鏡頭面露微笑之表情，則被告之上開手勢應係朝告訴人住處
    監視器鏡頭所為，已十分明確。
  ⒊綜以告訴人上開具結證述內容，與上開監視器錄影畫面勘驗
    結果相符，堪可採信，故被告確有對告訴人住處監視器鏡頭
    比出「左手小指向上」動作，以此方式侮辱告訴人乙情，已
    可認定。
  ㈡被告所比「左手小指向上」動作，有輕侮、鄙視告訴人之意
    ，已足以貶損告訴人名譽：
  ⒈按所謂「侮辱」，係以使人難堪為目的，以言語、文字、圖
    畫或動作，表示不屑輕蔑或攻擊之意思，足以貶損個人在社
    會上所保持之人格或地位之評價。
  ⒉被告所為「左手小指向上」動作，衡以現今我國社會常情，
    此舉含有輕侮、鄙視對方之意，否則大可比出其他手指來表
    意已足，何須特別比出小指向上手勢。且辯護人所陳報之11
    0 年4 月26日刑事答辯狀所附被證3 之網路查詢資料也認「
    向上伸小指，在我國這一手勢表示『小』、『微不足道』、『最
    差』、『最末名』、『倒數第一』，並且引申而來表示『輕蔑』」
    等情，有該刑事答辯狀可稽（偵卷第59頁）。加以告訴人於
    偵訊中已明確證稱：我覺得被告比這個手勢代表的意義就是
    在侮辱我等語（他字卷第59頁），則被告比出「左手小指向
    上」動作確實含有輕侮、鄙視告訴人之意，已足使告訴人在
    精神上、心理上感覺難堪，並貶抑告訴人在社會上之評價，
    而為侮辱告訴人之動作無疑。
  ㈢被告所為符合「公然」之構成要件：
  ⒈按所謂公然二字，祇以不特定人或特定多數人得以共見共聞
    之狀況為已足，自不以實際上果已共見共聞為必要，但必在
    事實上有與不特定人或多數人得以共見或共聞之狀況方足認
    為達於公然之程度（司法院院字第2033號解釋、司法院大法
    官釋字第145 號解釋參照）。
  ⒉被告比出上開手勢的地點在被告住處外道路，為左右鄰居多
    數人及行經該處之不特定人可得共見共聞之場所，參照前開
    解釋意旨，已符合「公然」之構成要件。
  ㈣被告及辯護人下述辯詞，均無足採信。
  ⒈被告及辯護人辯稱：當時被告是以左手小指挖鼻孔，沒有侮
    辱告訴人的意思等語，然彼時被告並無將左小指放入鼻孔一
    情，已認定如前，且倘若被告確在挖鼻孔，大可以輕鬆、自
    然方式面對前方即可，何須故意左轉面對告訴人住處監視器
    ，並以面露微笑方式為之，均與常情所理解之挖鼻孔動作不
    符，反與訕笑、貶抑他人之手勢相符，故被告及辯護人上開
    辯詞，尚難採信。
  ⒉被告辯稱：我當時看不到告訴人門口的監視器等語，然彼時
    被告於向前走動並比出前開手勢過程中，頭部有意往左轉使
    其目光持續朝向告訴人住處監視器鏡頭，並對監視器鏡頭面
    露微笑表情，已認定如前，可見彼時被告確實知悉監視器鏡
    頭位置方能為上開手勢，故被告前開辯解，亦難採信。
  ⒊辯護人辯以：左手小指向上在各國意義不同，應以行為人主
    觀意識判斷等語，然被告所比左手小指向上動作，有輕侮、
    鄙視告訴人之意，已足以貶損告訴人名譽，業經本院說明如
    前，故辯護人此部分辯詞，尚難採信。
  ⒋辯護人辯以：現場並沒有人看到被告比出手勢，縱使有人看
    到，因為時間也不到1 秒，也難以聯想到是在針對看監視器
    的人等語。然被告比出上開手勢的地點在被告住處外道路，
    為左右鄰居之多數人及行經該處之不特定人可得共見共聞之
    場所，符合「公然」之構成要件，已認定如前，並無須實際
    上有其他人在場見聞為必要。且被告所為上開手勢，明顯係
    針對告訴人住處監視器鏡頭所為，也說明如前，故辯護人上
    開辯詞，尚難採信。
  ㈤綜上所述，本案事證已臻明確，被告上開犯行洵堪認定，應
    予依法論科。
二、論罪科刑部分：
  ㈠核被告所為，係犯刑法第309 條第1 項之公然侮辱罪。
  ㈡爰審酌被告任憑一己之衝動與怒氣，而以上開不雅動作侮辱
    告訴人，缺乏尊重他人名譽之法治觀念，所為實非可取，又
    於犯罪後否認犯行，且迄今未與告訴人調解或部分賠償損害
    ，犯後態度不佳，並考量告訴人表示從重量刑之意見（本院
    易字卷二第53頁）。然衡酌被告之犯罪動機、情節、所生損
    害，暨其生活狀況、年紀及智識程度等一切情狀，量處如主
    文所示之刑，併諭知易科罰金之折算標準。
據上論斷，應依刑事訴訟法第299 條第1 項前段，判決如主文。
本案經檢察官盧奕勳提起公訴，檢察官劉建良到庭執行職務。
中　　華　　民　　國　 110　　年　　12　　月　　 9　　日
                  刑事第十一庭    法  官  林育駿
以上正本證明與原本無異。
如不服本判決應於收受判決後20日內向本院提出上訴書狀，並應
敘述具體理由。其未敘述上訴理由者，應於上訴期間屆滿後20日
內向本院補提理由書(均須按他造當事人之人數附繕本)「切勿逕
送上級法院」。 

　　　　　　　　　　　　　　　書記官　翁珮華　　　　　　
中　　華　　民　　國　　110 　年　　12　　月　　9 　　日
中華民國刑法第309條
公然侮辱人者，處拘役或9千元以下罰金。
以強暴犯前項之罪者，處1年以下有期徒刑、拘役或1萬5千元以
下罰金。